【裁判字號】    97,易,252
【裁判日期】    971030
【裁判案由】    違反毒品危害防制條例
【裁判全文】
臺灣臺東地方法院刑事判決               97年度易字第252號
公  訴  人  臺灣臺東地方法院檢察署檢察官
被      告  甲○○
上列被告因違反毒品危害防制條例案件，經檢察官提起公訴（97
年度毒偵字第330號），本院行簡式審判程序，判決如下：
    主    文
甲○○施用第二級毒品，累犯，處有期徒刑陸月，如易科罰金，
以新臺幣壹仟元折算壹日。
    犯罪事實
一、甲○○前曾因施用第二級毒品案件，經本院以91年度毒聲字
    第84號裁定送觀察、勒戒後，因有繼續施用毒品之傾向，再
    由本院以91年度毒聲字第99號裁定送強制戒治，嗣經本院以
    92年度毒聲字第17號裁定停止戒治付保護管束，而於民國92
    年 1月30日釋放，迨於92年5月8日保護管束期滿未經撤銷，
    上開強制戒治視為期滿執行完畢，另經本院於91年7月8日以
    91年度簡字第59號判處有期徒刑4月確定，並於92年6月25日
    易科罰金執畢，又因施用第二級毒品、詐欺、竊盜等案件，
    經本院先後以94年度東簡字第 174號、95年度易字第17號、
    95年度易字第79號判處有期徒刑6月、4月、3月、7月確定，
    嗣經本院以96年度聲減字第96號裁定上開宣告刑各減為有期
    徒刑3月、2月、1月又15日、3月又15日，並就前兩罪所減得
    之刑定應執行有期徒刑 4月又15日，後兩罪所減得之刑則定
    應執行有期徒刑 4月又15日確定，前後兩案接續執行（起訴
    書誤載為應執行有期徒刑9月），而於96年7月16日縮刑期滿
    執行完畢在案，竟不知悔改，仍基於施用第二級毒品甲基安
    非他命之犯意，於97年7月8日凌晨1、2時許，在高雄市區某
    PUB 酒吧之廁所內，將甲基安非他命（起訴書誤載為安非他
    命）放置在錫箔紙上，再用火燒烤該錫箔紙以吸食煙氣之方
    式，施用甲基安非他命 1次，嗣因另案為警詢問而經其同意
    下，於同日下午4時許，採集其尿液（檢體編號B-073號）送
    驗後，始悉上情。
二、案經臺東縣警察局臺東分局報請臺灣臺東地方法院檢察署檢
    察官偵查起訴。
    理    由
一、本案被告甲○○所犯係死刑、無期徒刑、最輕本刑為 3年以
    上有期徒刑以外之罪，亦非高等法院管轄之第一審案件，而
    被告於本院行準備程序中就被訴事實為有罪之陳述，經告知
    簡式審判程序之旨，並聽取公訴人及被告意見後，本院合議
    庭依刑事訴訟法第 273條之1第1項規定，裁定由受命法官獨
    任進行簡式審判程序，合先敘明。
二、上揭犯罪事實，業據被告甲○○於本院審理中坦白承認，且
    其於97年7月8日下午4時許，為警所採集之尿液（檢體編號B
    -073號），經送檢驗結果確呈甲基安非他命陽性反應，此有
    慈濟大學濫用藥物檢驗中心檢驗總表、臺東縣警察局臺東分
    局97年度偵辦毒品案件尿液採集代碼一覽表及採證尿液同意
    書各 1紙附卷可稽，又毒品施用後於尿液中可檢出之時間，
    受施用劑量及頻率、施用方式、飲水量多寡、個人體質及其
    代謝情況等因素影響，因個案而異，甲基安非他命一般可檢
    出之時間為施用後1至5日，而甲基安非他命施用後24小時內
    經由尿液排出之量可達施用劑量之70 %，此有行政院衛生署
    管制藥品管理局92年 3月10日管檢字第0920001495號函文可
    資參照，而尿液中是否含有甲基安非他命或安非他命反應，
    經以氣相層析質譜儀（GC/MS） 分析方法進行確認檢驗，尿
    液檢體中濫用藥物或其代謝物之濃度高於或等於下列之濃度
    時，即可認定安非他命類之藥物存在：(一)安非他命：500n
    g/mL；(二)甲基安非他命：500ng/mL，且就尿液檢體中甲基
    安非他命之濃度高於500ng/mL時，其代謝物安非他命之濃度
    亦應同時等於或高於100ng/mL，方可判定為甲基安非他命陽
    性反應，此觀卷附前開檢驗總表之說明甚詳，另行政院衛生
    署管制藥品管理局90年9月13日管檢字第98064號函文可併參
    照。本案前揭確認檢驗係以氣相層析質譜儀進行，為目前公
    認較為精細之檢驗方式，一般均不致產生安非他命或甲基安
    非他命之偽陽性反應，且就檢驗之檢體而言，並不要求達到
    閥值之濃度，而係以分析物是否存在為準，分析結果等於或
    高於最低可檢濃度時，即稱之為陽性。查被告前揭尿液檢體
    經確認檢驗結果，安非他命濃度係9,165ng/mL、甲基安非他
    命為42,955 ng/mL，均高於該確認結果報告之最低可檢濃度
    ，依上揭說明，被告尿液中之甲基安非他命確呈陽性反應，
    應無疑義，足認被告自白與事實相符，本案事證明確，其施
    用甲基安非他命之犯行洵堪認定。再毒品危害防制條例於92
    年7月9日修正公布，並自93年1月9日施行，其中第20條、第
    23條將施用毒品之刑事處遇程序，區分為「初犯」及「5 年
    內再犯」、「5 年後再犯」。依其立法理由之說明：「初犯
    」，經觀察、勒戒或強制戒治後，應為不起訴處分或不付審
    理之裁定；經觀察、勒戒或強制戒治執行完畢釋放後，「 5
    年內再犯」者，因其再犯率甚高，原實施之觀察、勒戒及強
    制戒治既已無法收其實效，爰依法追訴或裁定交付審理。至
    於經觀察、勒戒或強制戒治執行完畢釋放後，「5 年後再犯
    」者，前所實施之觀察、勒戒或強制戒治已足以遮斷其施用
    毒品之毒癮，為期自新及協助其斷除毒癮，仍適用「初犯」
    規定，先經觀察、勒戒或強制戒治之程序。從而依修正後之
    規定，僅限於「初犯」及「5 年後再犯」二種情形，始應先
    經觀察、勒戒或強制戒治程序。倘被告於 5年內已再犯，經
    依法追訴處罰，縱其第三次（或第三次以上）再度施用毒品
    之時間，在初犯經觀察、勒戒或強制戒治執行完畢釋放 5年
    後，已不合於「5年後再犯」之規定，且因已於「5年內再犯
    」，顯見其再犯率甚高，原實施觀察、勒戒或強制戒治，已
    無法收其實效，即應依同條例第10條處罰，此有最高法院95
    年度第 7次刑事庭會議決議意旨可資參照。查被告前曾因施
    用第二級毒品案件，經本院以91年度毒聲字第84號裁定送觀
    察、勒戒後，因有繼續施用毒品之傾向，再由本院以91年度
    毒聲字第99號裁定送強制戒治，嗣經本院以92年度毒聲字第
    17號裁定停止戒治付保護管束，而於92年 1月30日釋放出所
    ，迨於92年5月8日保護管束期滿未經撤銷，前開強制戒治視
    為期滿執行完畢，復經本院於91年7月8日以91年度簡字第59
    號判處有期徒刑4月確定，並於92年6月25日易科罰金執行完
    畢，又因施用第二級毒品案件，經本院先後以94年度東簡字
    第 174號、95年度易字第79號判處有期徒刑6月、7月確定，
    嗣經本院以96年度聲減字第96號裁定上開宣告刑各減為有期
    徒刑3月、3月又15日確定，而於96年 7月16日縮刑期滿執畢
    等情，有臺灣高等法院被告前案紀錄表及臺灣臺東地方法院
    檢察署刑案資料查註紀錄表等件存卷可按，是被告雖係於前
    揭強制戒治執行完畢，5 年以後再犯本案施用毒品之罪，惟
    參諸上開說明，已無再經觀察、勒戒及強制戒治之必要，自
    應依法逕予追訴處罰。
三、按甲基安非他命係安非他命之衍生物，屬毒品危害防制條例
    第2條第2項第 2款所明定之第二級毒品。核被告所為，係犯
    毒品危害防制條例第10條第 2項之施用第二級毒品罪。其持
    有第二級毒品甲基安非他命嗣進而施用之，持有之低度行為
    應為施用之高度行為所吸收，不另論罪。又被告有如犯罪事
    實欄一所載之論罪科刑及執行情形，有前揭臺灣高等法院被
    告前案紀錄表等件在卷可查，其受有期徒刑之執行完畢後，
    5 年以內故意再犯本案有期徒刑之罪，為累犯，應依法加重
    其刑。爰審酌被告正值壯年，竟不思尋求正當之身心發展，
    前已因施用第二級毒品等案件，經機關矯治及徒刑處遇業如
    上述，素行不佳，且耗費社會資源甚鉅，竟不知悔悟，未見
    其根絕毒害，猶再犯本案施用第二級毒品之罪，顯見其自制
    力薄弱，且未衷心悛悔，漠視法令之禁制，又施用毒品，非
    但足以導致個人之精神障礙與性格異常，甚至造成生命危險
    ，而戕害一己之身心健康，且對社會治安與他人安全潛在之
    危害非微，惟念及其犯後已坦認犯行，態度尚可，且其施用
    毒品之動機及目的僅在求一己快感，毒害己身，於他人之法
    益尚未生實際之侵害，又犯罪手段尚屬平和，惡性亦非重大
    ，兼衡其教育程度為高職畢業，此有卷附法務部戶役政連結
    作業系統個人基本資料可參，智識程度非低，又被告目前從
    事鋁門窗工作，則據被告陳明在卷，堪信其生活狀況尚屬正
    常等一切情狀，量處如主文所示之刑，併諭知易科罰金之折
    算標準。
據上論斷，應依刑事訴訟法第273條之1第 1項、第299條第1項前
段，毒品危害防制條例第10條第 2項，刑法第11條前段、第47條
第1項、第41條第1項前段，判決如主文。
本案經檢察官乙○○到庭執行職務
中    華    民    國    97    年    10    月    30    日
                  刑事第三庭  法  官  劉正偉
以上正本證明與原本無異。
如不服本判決應於收受本判決後10日內向本院提出上訴書狀；上
訴書狀應敘述具體理由。未敘述上訴理由者，應於上訴期間屆滿
後20日內向本院補提理由書狀（均須按他造當事人之人數附繕本
）。「切勿逕送上級法院」。
                              書記官  尹玉琪
中    華    民    國    97    年    10    月    30    日
附錄論罪科刑法條全文：
毒品危害防制條例第10條第2項：
施用第二級毒品者，處3年以下有期徒刑。


司法院資訊處製作；財團法人民間司法改革基金會備份。
